【裁判字號】    89,訴,1693
【裁判日期】    891216
【裁判案由】    偽造有價證券
【裁判全文】
臺灣板橋地方法院刑事判決                        八十九年度訴字第一六九三號
    公  訴  人  臺灣板橋地方法院檢察署檢察官
    被      告  丙○○
    選任辯護人  陳正旻律師
右列被告因偽造有價證券案件，經檢察官提起公訴（八十九年度偵字第一四九七五號
），本院判決如左：
    主  文
丙○○意圖供行使之用，而偽造有價證券，處有期徒刑壹年柒月。緩刑肆年，緩刑期
內付保護管束。
如附表所示之物沒收。
    事  實
一、丙○○因受母親乙○○○之託，於民國八十八年三、四月間某日，將已經到期之
    本金新臺幣（下同）八十萬元之郵政定期儲金存單（以下簡稱定存單）展延期限
    ，更定為一個新的定存單，丙○○未得到乙○○○之同意，先至不詳處所影印前
    開八十萬元之定存單，以備將來偽造定存單之有價證券之用，後即持母親乙○○
    ○交付之上開本金八十萬元定存單至臺北縣三重市○○路十四號之三重郵局擅自
    提領現款八十萬元後，將該定存單交還予郵局。嗣丙○○於八十八年四月十四日
    再受其母親乙○○○之託，去上開郵局存本金五十萬元的定存，丙○○存妥前開
    本金五十萬元之定存取得本金五十萬元之定存單後，就於當天至臺北縣三重市○
    ○○街號碼不詳的沖洗店，利用不知情不詳姓名之成年店員影印該本金五十萬元
    的定存單，丙○○即將前揭本金五十萬元定存單影本上面的存款日期和到期日期
    剪下來貼在之前已備妥之本金八十萬元定存單影印本上，後交給上開沖洗店不知
    情不詳姓名之成年店員，，要彼將以上開方式所偽造的本金八十萬元定存單影本
    沖洗成彩色的，以此方式偽造本金八十萬元定存單之存款日期、到期日期係分別
    為八十八年四月十四日與八十九年四月十四日，且該八十萬元尚未被提領出來後
    （此偽造之定存單資料如附表所示），交回給不知情之母親乙○○○，使之誤以
    為前開附表所示偽造之定存單係真正之定存單，而於八十九年五月十一日託付不
    知情之其子周業勇，持之至臺北縣三重市○○路十四號之三重郵局提領現款時，
    經三重郵局承辦人員發覺有異而報警，並扣得如附表所示偽造之定存單一紙。經
    警將周業勇移送臺灣板橋地方法院檢察署檢察官偵訊後，始查悉偽造上開有價證
    券者係丙○○。
二、案經臺灣板橋地方法院檢察署檢察官自動檢舉偵查起訴。
    理  由
一、訊據被告丙○○對於右揭犯罪事實均坦承不諱。抑且，訊之證人即三重郵局儲匯
    組股長甲○○到庭具結證稱：「（提示偵卷卷附定存單『提示並告以要旨』，如
    何知悉上開定存單為偽造的？）因當時周業勇拿上開定存單時，承辦人員就發現
    是偽造的，並拿給我看（我是三重郵局儲匯組股長），我看出該定存單的顏色、
    金額、到期日、存款日期均與正常的不符，均是偽造的。我認為上開定存單是用
    彩色影印機偽造上開定存單，且用電腦打上存款日和到期日，金額則是用真正的
    另一張定存單用合成的方式偽造的。乙○○○至本郵局定存金額有一筆捌拾萬，
    另一筆伍拾萬元。捌拾萬元於八十八年三月四日全部提領，而伍拾萬元的定存是
    於八十八年十二月十日全部提領。捌拾萬元的定存是於到期日八十八年三月三日
    的翌日來提領，但沒有再存捌拾萬元進去。伍拾萬元的部分是八十八年四月十四
    日乙○○○再存進去。這二張定存單的名字均是乙○○○，所以伍拾萬元的部分
    是他們提領捌拾萬元後再存進去的。伍拾萬元他們於八十八年十二月十日提領後
    （五十萬元的部分到期日是八十八年十月十四日），就沒有再存任何錢進去，八
    十九年五月十一日周業勇拿上開定存單到郵局，因承辦員發現是偽造的，但周業
    勇不相信，我們再從電腦中調出資料發現他們已經沒有任何的存款。詳情如偵卷
    第一宗二十四頁所示，所以他們的定存（指八十萬元部分）已經領走，沒有所謂
    的再延展期日之事。」等語（見本院八十九年十一月二日訊問筆錄）。況乙○○
    ○如何於右開時地要被告去郵局展延本金八十萬元之定存單期限，彼換完定存單
    之後，交回給乙○○○，再交由周業勇去郵局行使之等情，業據證人乙○○○、
    周業勇於偵審中證述明確。此外，復有被告所偽造如附表所示之定存單一紙，扣
    案足資佐證。事證明確，被告犯行堪以認定，應予依法論科。
二﹑核被告所為係犯刑法第二百零一條第一項之意圖供行使之用而偽造有價證券罪。
    被告利用不知情不詳姓名之沖洗店人員偽造上開有價證券，係間接正犯。被告因
    一時失慮而罹重典，事後坦承犯行，且已獲得其母乙○○○之諒解（見本院八十
    九年十月十九日訊問筆錄），足徵被告深具悔意，態度良好，且偽造上開八十萬
    元之定存單一張，致觸犯三年以上十年以下有期徒刑之重典，法重情輕，衡情顯
    堪憫恤，爰依刑法第五十九條規定酌減其刑。爰審酌被告犯罪之動機、目的、手
    段、品行、生活狀況、智識程度、犯罪所生之損害，犯後坦承犯行，深具悔意等
    一切情狀，量處如主文所示之主刑，以資懲儆。末查被告前未曾受有期徒刑以上
    刑之宣告，有臺灣高等法院檢察署刑案紀錄簡覆表在卷可按，因一時失慮，偶罹
    刑典，經此偵審程序及罪刑之宣告後，應知警惕而無再犯之虞，本院因認暫不執
    行其刑為當，予以宣告緩刑四年，用啟自新，惟為確實使被告有正確之法律觀念
    並提供必要之協助及督促，且依其所犯情節認有加以追蹤觀護之必要，亦併依刑
    法第九十三條第一項之規定，宣告緩刑期內付保護管束，俾由地方法院檢察署之
    觀護人予以適當之督促，並發揮附條件緩刑制度之立意及避免短期自由刑執行所
    肇致之弊端，以觀後效。
三、如附表所示之上開偽造之定存單一張，應依刑法第二百零五條之規定，予以宣告
    沒收。
據上論斷，應依刑事訴訟法第二百九十九條第一項前段，刑法第二百零一條第一項、
第五十九條、第七十四條第一款、第九十三條第一項、第二百零五條，罰金罰鍰提高
標準條例第一條前段，判決如主文。
本案經檢察官陳孟黎到庭執行職務。
中      華      民      國    八十九    年      十二    月      十六    日
                                      臺灣板橋地方法院刑事第四庭
                                          法  官  許必奇
附表：
┌──┬─────────────────────────────────
│編號│                  應沒收之物
├──┼─────────────────────────────────
│ 一 │被告所偽造之號碼00000000號、本金八十萬元、本息八十一萬四百
│    │、存款日期八十八年四月十四日、到期日期八十九年四月十四日之郵政定期
│    │金存單一紙。
└──┴─────────────────────────────────
右正本證明與原本無異。
如不服本判決，應於判決送達後十日內向本院提出上訴狀 (應附繕本) ，上訴於臺灣
高等法院。
                                          書記官  高玉彬
中      華      民國    八十九    年      十二      月  二十二    日
附錄：刑法第二百零一條第一項。
刑法第二百零一條
意圖供行使之用，而偽造、變造公債票，公司股票或其他有價證券者，處三年以上十
年以下有期徒刑，得併三千元以下罰金。
行使偽造、變造之公債票、公司股票或其他有價證券或意圖供行使之用收集或交付於
人者，處一年以上七年以下有期徒刑，得併科三千元以下罰金。


司法院資訊處製作；財團法人民間司法改革基金會備份。
